臺灣臺中地方法院刑事判決
110年度金訴字第822號
公  訴  人  臺灣臺中地方檢察署檢察官
被      告  楊世忠


            鄒維澤



上列被告因詐欺等案件，經檢察官提起公訴（110年度偵字第254
00號），被告於本院準備程序中就被訴事實為有罪之陳述，經合
議庭裁定由受命法官獨任進行簡式審判程序，判決如下：
    主    文
楊世忠犯如附表編號1主文欄所示之罪，處如附表編號1主文欄所
示之刑及沒收。
鄒維澤犯如附表編號1、2主文欄所示之罪，各處如附表編號1、2
主文欄所示之刑及沒收。應執行有期徒刑壹年參月。
    犯罪事實
一、楊世忠、鄒維澤、李明珅先後於民國109年12月間某日，透
    過通訊軟體IG加入具有組織性、持續性、牟利性之真實年籍
    不詳、綽號「阿風」、「阿順」等人所組成之詐騙集團（楊
    世忠違反組織犯罪防制條例部分，另經檢察官提起公訴，由
    本院以110年度金訴字第139號審理中；鄒維澤違反組織犯罪
    防制條例部分，經檢察官另案起訴，經本院以110年度金訴
    字第715號判決在案，均不在本件起訴範圍），由楊世忠、
    鄒維澤擔任車手，負責提領人頭帳戶中詐欺贓款，李明珅亦
    擔任車手兼任車手頭，由自己親自提領贓款或收受其他車手
    所提領之贓款。楊世忠、鄒維澤、李明珅（由本院另行審結
    ）於參與前開「阿風」、「阿順」詐欺集團犯罪組織期間，
    分別與「阿風」、「阿順」及詐欺集團其他不詳成員，基於
    意圖為自己不法所有之三人以上共同詐欺取財、掩飾及隱匿
    詐欺所得去向及所在之一般洗錢犯意聯絡，分別為以下犯行
    ：
  ㈠由詐欺集團內之其他不詳成員以如附表編號1所示詐騙方式詐
    騙楊賡豪，致其陷於錯誤，而依指示匯款至人頭帳戶後（詐
    騙時間及方式、匯款時間、金額及人頭帳戶，均詳如附表編
    號1所示），再由楊世忠於109年12月22日15時58分許，在臺
    中市○○區○○路000號統一超商瑞興門市ATM，提領金融帳戶內
    之贓款1萬2000元，並於提領後，隨即將提領所得贓款及提
    款卡交付予鄒維澤，由鄒維澤再交付予李明珅，由李明珅交
    回詐欺集團更上游成員，楊世忠並獲得以上開提領款項5%計
    算之報酬。楊世忠、鄒維澤及李明珅共同藉由小額現金提款
    無須留下實際提款人身分資料之方式，製造金流之斷點，而
    以此迂迴層轉之方式掩飾、隱匿詐欺犯罪所得之去向及所在
    。
  ㈡由詐欺集團內之其他不詳成員以如附表編號2所示詐騙方式詐
    騙呂立翔，致其陷於錯誤，而依指示匯款至人頭帳戶後（詐
    騙時間及方式、匯款時間、金額及人頭帳戶，均詳如附表編
    號2所示），再由鄒維澤於109年12月22日14時50分、51分許
    ，在臺中市○○區○○路0號臺灣企銀豐原分行ATM，接續提領金
    融帳戶內之贓款2萬元、2萬元，並於提領後，隨即將提領所
    得贓款及提款卡交付予李明珅，由李明珅交回詐欺集團更上
    游成員，鄒維澤並獲得以前開提領款項3%計算之報酬。鄒維
    澤及李明珅共同藉由小額現金提款無須留下實際提款人身分
    資料之方式，製造金流之斷點，而以此迂迴層轉之方式掩飾
    、隱匿詐欺犯罪所得之去向及所在。嗣經警調閱監視器而循
    線查獲上情。
二、案經臺中市政府警察局豐原分局報告臺灣臺中地方檢察署檢
    察官偵查起訴。
    理    由
一、上開犯罪事實，業據被告楊世忠、鄒維澤於警詢、偵查及本
    院準備程序及審理時坦承不諱（被告楊世忠部分：見偵字第
    97至109頁、第310至312頁、本院卷第105、116頁，被告鄒
    維澤部分：見偵字第133至147頁、第310至315頁、本院卷第
    106、116頁），核與同案被告李明珅之供述相符（見偵字第
    307至315頁），並經證人即被害人楊賡豪、呂立翔證述其等
    被詐騙之過程甚為綦詳，且有如附表「證據清單」欄所示之
    證據在卷可稽，足認被告2人上開任意性之自白，與事實相
    符，堪信為真實。綜上，本案事證明確，被告2人犯行，均
    堪以認定，應依法論科。
二、論罪科刑：
  ㈠核被告楊世忠就附表編號1所為，係犯刑法第339條之4第1項
    第2款之三人以上共同詐欺取財罪及洗錢防制法第14條第1項
    之一般洗錢罪；被告鄒維澤就附表編號1、2所為，均係犯刑
    法第339條之4第1項第2款之三人以上共同詐欺取財罪及洗錢
    防制法第14條第1項之一般洗錢罪。
  ㈡按共同實行犯罪行為之人，在合同意思範圍以內，各自分擔
    犯罪行為之一部，相互利用他人之行為，以達其犯罪之目的
    者，即應對於全部所發生之結果，共同負責，不問犯罪動機
    起於何人，亦不必每一階段犯行，均經參與。又關於犯意聯
    絡，不限於事前有所協議，其於行為當時，基於相互之認識
    ，以共同犯罪之意思參與者，亦無礙於共同正犯之成立。且
    數共同正犯之間，原不以直接發生犯意聯絡者為限，即有間
    接之聯絡者，亦包括在內（最高法院98年度台上字第4384號
    、98年度台上字第713號刑事判決參照）。被告楊世忠、鄒
    維澤參與詐欺集團犯罪組織擔任車手，負責提領詐欺贓款之
    工作，其等雖未親自參與傳遞詐欺訊息訛詐附表所示被害人
    之行為，然其等前開所為，實為其等所屬詐欺集團前揭詐欺
    犯罪歷程不可或缺之重要環節，足認被告二人與其等所屬詐
    欺集團其他成員間，係基於三人以上共同詐欺及洗錢之犯意
    聯絡所為之行為分擔，其等與詐欺集團之其他成員間，各自
    分工實行部分犯罪行為，且將詐欺集團其他成員所為視為自
    己所為之犯意，而與其他成員間存有合作、分工之功能性支
    配關係，以達共同詐欺取財目的，其自應就其加入集團後之
    各個犯罪行為，共負其責。是被告楊世忠就附表編號1所示
    犯行、被告鄒維澤就附表編號1、2所示犯行，分別與同案被
    告李明珅及其等所屬詐欺集團其他成員間，皆有犯意聯絡及
    行為分擔，應分別論以共同正犯。
  ㈢被告鄒維澤於附表編號2所示之提款地點，接續2次提領被害
    人呂立翔遭詐騙之款項，係於密接之時間，在同一地點所為
    ，其主觀上顯係基於單一之犯意，以數個舉動接續進行，而
    侵害同一法益，在時間、空間上有密切關係，依一般社會健
    全觀念，難以強行分開，在刑法評價上，以視為數個舉動之
    接續實行，合為包括之一行為予以評價，論以接續犯之一罪
    。
  ㈣被告楊世忠就附表編號1所示犯行、被告鄒維澤就附表編號1
    、2所示犯行，均係以一行為同時觸犯刑法第339條之4第1項
    第2款之三人以上共同詐欺取財罪及洗錢防制法第14條第1項
    之洗錢罪，其行為分別具局部同一性，應認係以一行為同時
    觸犯上開二罪名，均為想像競合犯，應依刑法第55條前段規
    定，各從一重論以刑法第339條之4第1項第2款之三人以上共
    同詐欺取財罪論處。
  ㈤再詐欺取財罪，係為保護個人之財產法益而設，行為人罪數
    之計算，自應依遭詐騙之被害人人數計算。被告鄒維澤就其
    所犯如附表編號1、2所示之三人以上共同詐欺取財罪，被害
    人不同，且各罪在時間差距上可以分開，犯意各別，行為互
    異，在刑法評價上各具獨立性，應予分論併罰。
  ㈥又被告楊世忠前因詐欺案件，經臺灣士林地方法院以102年度
    易字第215號判決判處應執行有期徒刑4年，上訴後，經臺灣
    高等法院以103年上易字第568號上訴駁回確定，於108年3月
    14日假釋交付保護管束，於109年3月10日縮刑期滿未經撤銷
    假釋，視為執行完畢等情，有臺灣高等法院被告前案紀錄表
    在卷可參。是被告於上開徒刑執行完畢後，5年內故意再犯
    本案有期徒刑以上之罪，為累犯。本院審酌被告前罪係犯詐
    欺案件，與本案所犯之罪質相同，足徵被告並未知所警惕，
    具有特別惡性及反覆犯罪之情，對於刑罰之反應力薄弱，且
    無司法院大法官釋字第775號解釋應量處最低法定刑，否則
    將違罪刑相當，卻無法適用刑法第59條在內減輕規定之情形
    ，爰依刑法第47條第1項規定，加重其刑。
  ㈦另按犯洗錢防制法第14、15條之罪，在偵查或審判中自白者
    ，減輕其刑。洗錢防制法第16條第2項定有明文。又想像競
    合犯之處斷刑，本質上係「刑之合併」。其所謂從一重處斷
    ，乃將想像競合犯組成之評價上數罪，合併為科刑一罪，其
    所對應之刑罰，亦合併其評價上數罪之數法定刑，而為一個
    處斷刑。易言之，想像競合犯侵害數法益者皆成立犯罪，論
    罪時必須輕、重罪併舉論述，同時宣告所犯各罪名，包括各
    罪有無加重、減免其刑之情形，亦應說明論列，量刑時併衡
    酌輕罪部分量刑事由，評價始為充足，然後依刑法第55條前
    段規定「從一重處斷」，非謂對於其餘各罪可置而不論。因
    此，法院決定處斷刑時，雖以其中最重罪名之法定刑，做為
    裁量之準據，惟於裁量其輕重時，仍應將輕罪合併評價在內
    （最高法院108年度台上字第4405、4408號判決意旨）。查
    ，被告2人於本院審理程序中，已就其所犯一般洗錢之犯行
    自白犯罪，應依洗錢防制法第16條第2項減輕其刑。然被告2
    人所犯加重詐欺取財罪及一般洗錢罪，已因想像競合之故，
    而從一重論以三人以上共同詐欺取財罪處斷，惟揆諸前開判
    決意旨，本院仍應將前開一般洗錢罪經減輕其刑之情形評價
    在內，於量刑併予審酌。
  ㈧爰以行為人之責任為基礎，審酌被告2人正值青壯之年，年富
    力盛，並非沒有工作能力，卻不思循正當途徑賺取財物，僅
    因貪圖快速獲取不法利益，竟加入詐欺集團擔任車手工作，
    完全無視於政府一再宣示掃蕩詐騙集團決心，並使所屬詐騙
    集團成員遂行其財產犯罪之目的，而造成被害人受有損害，
    更同時使該等不法份子得以隱匿真實身分及詐欺犯罪所得之
    去向，減少遭查獲之風險，愈使其肆無忌憚，助長犯罪之猖
    獗，破壞社會秩序及社會成員間之互信基礎甚鉅，行為實值
    非難；復考量被告2人犯後坦承犯行之犯後態度，且於本院
    自白其等洗錢之犯行應減輕其刑之規定，暨衡以被告2人於
    本院審理時自陳之教育智識程度及家庭經濟狀況（見本院卷
    第117頁）等一切情狀，分別量處如附表主文欄所示之刑。
    另本院衡酌被告鄒維澤所犯2罪，係參與同一詐欺集團期間
    內所為，行為之時空相近，犯罪之手法與態樣相同，均為侵
    害財產法益之犯罪，兼衡其各次參與的情節與被害人所受財
    產損失等情況，並參諸刑法第51條第5款係採限制加重原則
    ，而非累加原則之意旨，合併定其應執行之刑如主文所示。
四、沒收：
  ㈠按犯罪所得，屬於犯罪行為人者，沒收之。但有特別規定者
    ，依其規定，前二項之沒收，於全部或一部不能沒收或不宜
    執行沒收時，追徵其價額。刑法第38條之1第1項、第3項分
    別定有明文。查，被告楊世忠於本院供稱：其可獲得提領款
    項5%報酬等語（見本院卷第105頁），被告鄒維澤則供稱：
    其自己也是車手，報酬來自其所提領的款項，附表編號1部
    分，只是幫忙收水，沒有報酬，附表編號2部分，其有獲得
    提領款項3%報酬等語（見本院卷第106頁），依被告2人前開
    所述計算，被告楊世忠就附表編號1所示犯行，可獲得新臺
    幣（下同）600元（小數點以下四捨五入，計算式：12000元
    ×5%=600），另被告鄒維澤就附表編號2所示犯行，獲得1,20
    0元（計算式：40,000元×3%=1,200元）。被告2人前開犯罪
    所得均未據扣案，亦未合法發還被害人，應依前開規定，分
    別於被告所犯各主文項下諭知沒收，於全部或一部不能沒收
    或不宜執行沒收時，追徵其價額。
  ㈡又按洗錢防制法第18條第1項前段規定，犯第14條之罪，其所
    移轉、變更、掩飾、隱匿、收受、取得、持有、使用之財物
    或財產上利益，沒收之。前揭洗錢防制法關聯客體之沒收，
    核其性質應屬刑法犯罪工具沒收之特別規定，惟上開條文雖
    採義務沒收主義，卻未特別規定「不問屬於犯罪行為人與否
    ，沒收之」，此部分條文之解釋自應回歸適用原則性之規範
    ，即參諸刑法第38條第2項前段，以屬於犯人行為人所有者
    為限，始應予沒收。準此以言，被告2人於本案中扣除業已
    分受取得款項外，其餘均非被告2人所有或取得事實上之處
    分權，揆諸前揭說明，自無從適用上開洗錢防制法之特別沒
    收規定，併予指明。
據上論斷，應依刑事訴訟法第273條之1、第299條第1項前段，洗
錢防制法第14條第1項、第16條第2項，刑法第11條前段、第28條
、第339條之4第1項第2款、第55條前段、第47條第1項、第51條
第5款、第38條之1第1項前段、第3項，刑法施行法第1條之1第1
項，判決如主文。
本案經檢察官鄭珮琪提起公訴，檢察官黃芝瑋到庭執行職務。
中　　華　　民　　國　　110 　年　　11　　月　　29　　日
                  刑事第八庭    法  官  江文玉
以上正本證明與原本無異。
如不服本判決應於收受判決後20日內向本院提出上訴書狀，並應
敘述具體理由；其未敘述上訴理由者，應於上訴期間屆滿後20日
內向本院補提理由書（均須按他造當事人之人數附繕本）「切勿
逕送上級法院」。
告訴人或被害人如不服判決，應備理由具狀向檢察官請求上訴，
上訴期間之計算，以檢察官收受判決正本之日起算。
                                書記官  黃珮華
中　　華　　民　　國　　110 　年　　11　　月　　29　　日
附錄論罪科刑法條
中華民國刑法第339條之4
犯第 339 條詐欺罪而有下列情形之一者，處 1 年以上 7 年以
下有期徒刑，得併科 1 百萬元以下罰金：
一、冒用政府機關或公務員名義犯之。
二、三人以上共同犯之。
三、以廣播電視、電子通訊、網際網路或其他媒體等傳播工具，
    對公眾散布而犯之。
前項之未遂犯罰之。
洗錢防制法第2條
本法所稱洗錢，指下列行為：
一、意圖掩飾或隱匿特定犯罪所得來源，或使他人逃避刑事追訴
    ，而移轉或變更特定犯罪所得。
二、掩飾或隱匿特定犯罪所得之本質、來源、去向、所在、所有
    權、處分權或其他權益者。
三、收受、持有或使用他人之特定犯罪所得。
洗錢防制法第14條
有第二條各款所列洗錢行為者，處 7 年以下有期徒刑，併科新
臺幣 5 百萬元以下罰金。
前項之未遂犯罰之。
前二項情形，不得科以超過其特定犯罪所定最重本刑之刑。
【附表】
編號 被害人 詐騙時間、方式 匯款時間及金額 匯款之人頭帳戶 提款人 提款時間 、地點及金額   證據清單   主文欄 1 楊賡豪   楊賡豪於109年12 月21日13時52分許前之某時，在網路搜尋貸款資料，以通訊軟體LINE加入暱稱「林美慧」之詐欺集團成員後，即向楊賡豪佯稱貸款需雙證件正反面及以各種名義要求楊賡豪匯款云云，致楊賡豪陷於錯誤，而依該詐欺集團成員指示，轉帳匯款至上開詐欺集團成員指定之右揭帳戶內。 109 年12月21日13時52分許，匯款12,000 元 中華郵政帳號000-00000000000000號 、戶名：林晉丞 楊世忠 109年12月22日15時58分許，在臺中市○○區○○路000號-統一超商瑞興店ATM，提領12,000 元(不含5元手續費) ⒈證人即被害人楊賡豪於警詢中之證述（110年度偵字第25400號卷第213至217頁） ⒉內政部警政署反詐騙諮詢專線紀錄表、新北市政府警察局板橋分局大觀派出所受理刑事案件報案三聯單、受理詐騙帳戶通報警示簡便格式表、金融機構聯防機制通報單（同上卷第211頁、第219至223頁） ⒊郵局帳號000-0000000000000號帳戶資料及交易明細（同上卷第241至243頁） ⒋車手提領款項之監視器翻拍照片【臺中市○○區○○路000號-統一超商瑞興店】（同上卷第195頁、第207頁） ⒌監視器比對照片（同上卷第203至205頁） 楊世忠犯三人以上共同詐欺取財罪，累犯，處有期徒刑壹年貳月。未扣案之犯罪所得新臺幣陸佰元沒收，於全部或一部不能沒收或不宜執行沒收時，追徵其價額。 鄒維澤犯三人以上共同詐欺取財罪，處有期徒刑壹年。  2 呂立翔 詐騙集團之成員於109年12月15日16時04分許，致電呂立翔，以猜猜我是誰之方式，佯裝為呂立翔之同學，向其借款，致使呂立翔陷於錯誤，依該詐欺集團成員指示，匯款至上指定之右揭帳戶內。 109 年12月22日14時31分許，匯款40,000元 中華郵政帳號000-00000000000000號 、戶名：林晉丞 鄒維澤 109年12月22日14時50至51分許，在 臺中市○○區○○路0號-台灣企銀豐原分行ATM，接續提領20,000元、20,000元(不含5元手續費) ⒈證人即被害人呂立翔於警詢中之證述（110年度偵字第25400號卷第227至231頁） ⒉內政部警政署反詐騙諮詢專線紀錄表（同上卷第225頁） ⒊第一銀行網路銀行轉帳明細（同上卷第233頁） ⒋新北市政府警察局土城分局土城派出所受理詐騙帳戶通報警示簡便格式表、金融機構聯防機制通報單、受理各類案件紀錄表（同上卷第235至239頁） ⒌郵局帳號000-0000000000000號帳戶資料及交易明細（同上卷第241至243頁） ⒍車手提領款項之監視器翻拍照片【臺中市○○區○○路0號-台灣企銀豐原分行】（同上卷第199、209 頁） ⒎監視器比對照片（同上卷第203至205頁） 鄒維澤犯三人以上共同詐欺取財罪，處有期徒刑壹年壹月。未扣案之犯罪所得新臺幣壹仟貳佰元沒收，於全部或一部不能沒收或不宜執行沒收時，追徵其價額。